臺灣高雄地方法院刑事判決　　　　　　　93年度訴字第2335號
公　訴　人　臺灣高雄地方法院檢察署檢察官
被　　　告　甲○○
選任辯護人　柳聰賢律師
　　　　　　許瑜容律師
上列被告因違反毒品危害防制條例案件，經檢察官提起公訴（93
年度偵字第14336 號），本院判決如下：
    主  文
甲○○連續販賣第二級毒品，處有期徒刑伍年陸月；扣案之第二
級毒品MDMA拾伍顆，均沒收銷燬之，販賣第二級毒品所得新臺幣
柒佰伍拾元沒收之，如全部或一部不能沒收時，以其財產抵償之
。
被訴販賣第三級毒品及意圖販賣而持有第三級毒品部分均無罪。
    事  實
一、甲○○係在高雄市前金區○○○路77號B1之1 「Shoom Loun
    ge Pub」內擔任售票員工作，其明知MDMA（俗稱搖頭丸）係
    屬毒品危害防制條例第2 條第2 項第2 款所稱之第二級毒品
    ，不得非法販賣，竟基於販賣MDMA營利之概括犯意，利用在
    上開Pub 內售票之便，先於民國93年7 月初某日凌晨2 時許
    ，在上開Pub 內，以每顆新台幣（下同）250 元之價格，販
    賣1 顆MDMA予乙○○；再於93年7 月16日凌晨2 時許，在上
    開Pub 內，以每顆250 元之價格，販賣2 顆MDMA予乙○○。
    嗣於93年7 月16日凌晨3 時40分許，為警持本院核發之搜索
    票在上開處所內當場查獲，並扣得第二級毒品MDMA15顆。
二、案經高雄市政府警察局移送臺灣高雄地方法院檢察署檢察官
    偵查起訴。
    理  由
壹、有罪部分：
  一、上開事實，迭據被告於警詢、偵查中及本院審理時坦承不
      諱，核與證人乙○○、己○○於偵查中及本院審理時所證
      述之情節相符，且證人乙○○、己○○為警查獲時所採集
      之尿液經送檢驗結果，均呈MDMA陽性反應，有高雄市立凱
      旋醫院93年9 月16日檢體編號第L8-93058號、第L8-93061
      號濫用藥物尿液檢驗報告各1 紙附卷可參（見本院卷第21
      1 頁、第215 頁），復有搜索票、搜索扣押筆錄、扣押物
      品目錄表各1 份在卷可稽（見警卷第25頁至第27頁），並
      有扣案疑似MDMA之錠劑15顆可資佐證，又扣案疑似MDMA之
      錠劑15顆，經送請高雄醫學大學附設中和紀念醫院檢驗結
      果，確均係MDMA（橘色5 顆、黃色10顆），有該院93年8
      月24日編號第0000-000號、第0000-000號檢驗報告各1 紙
      附卷可憑（見偵查卷第45頁、第46頁），是被告自白核與
      事實相符，應堪採信，本件事證明確，被告販賣第二級毒
      品MDMA之犯行，洵堪認定。
  二、查MDMA係毒品危害防制條例第2 條第2 項第2 款所稱之第
      二級毒品，核被告甲○○販賣MDMA之所為，係犯該條例第
      4 條第2 項之販賣第二級毒品罪。被告販賣MDMA而持有MD
      MA之低度行為應為販賣之高度行為所吸收，不另論罪。被
      告先後2 次販賣MDMA予乙○○之犯行，時間緊接，方法相
      同，觸犯構成要件相同之罪名，顯係基於概括之犯意為之
      ，應依連續犯之規定，以一罪論，除法定刑為無期徒刑部
      分依法不得加重外，就有期徒刑及罰金刑部分加重其刑。
      再被告販賣MDMA之行為，固戕害他人身心，惟其僅販賣2
      次，且所販賣之對象僅有乙○○1 人，所販賣之數量不多
      ，與媒體經常刊載查獲販賣毒品之數量達數公斤以上之危
      害情形，顯然有別而無從比擬，誠屬情輕法重，倘仍對其
      販賣毒品之犯行科以法定最輕本刑之七年有期徒刑，猶嫌
      過重，衡情尚有可憫恕之處，爰依刑法第59條之規定酌減
      減其刑，並依法先加後減之。爰審酌被告為貪圖己利，竟
      販賣MDMA藉以牟利，戕害他人身心健康，助長毒品泛濫，
      造成社會之危害，惟念其犯後坦承犯行，尚知悔悟，態度
      尚佳等一切情狀，量處如主文所示之刑。扣案之MDMA15
      顆，均應依毒品危害防制條例第18條第1 項前段規定，不
      問屬於犯人與否，均沒收銷燬之；又被告販賣MDMA2 次予
      乙○○，共計獲有750 元，自為因販毒所得之財物，應依
      同條例第19條第1 項規定沒收之，如全部或一部不能沒收
      時，以其財產抵償之。至於扣案之夾鏈袋1 包、吸管1 支
      ，被告於警詢、偵查中及本院審理時始終供稱非其所有，
      且公訴人亦未具體說明上揭於Pub 辦公室內查獲之物品，
      與本件販賣MDMA犯行之間有何關連性，則上開扣案之夾鏈
      袋、吸管既乏證據足認與本件犯行有關，本院自不併予宣
      告沒收；又扣案之現金1,100 元，被告於本院審理時供稱
      ：1, 100元係伊打電話給朋友，叫朋友送過來的，不是販
      賣所得等語，而證人丙○○於本院審理時證稱：甲○○打
      電話找伊朋友小傑借錢，說警察要他拿錢當證物，小傑沒
      有錢就跟伊借，伊就拿去警察局交給一位警察，說要交錢
      當證物，因為甲○○在偵訊中，所以伊就把錢交給警察等
      語（見本院卷第193 頁），依證人丙○○上開所述，上開
      扣案之現金1,100 元顯非本件販賣MDMA所得之財物，自與
      本件販賣MDMA之犯行無關，亦不另為宣告沒收，附此敘明
      。
貳、無罪部分：
  一、公訴意旨係以：被告甲○○意圖牟利，基於販賣第三級毒
      品愷他命之概括犯意，於93年7 月初某日凌晨2 時許，在
      高雄市前金區○○○路77號地下1 樓「Shoom Lounge Pub
      」處，以1 小包600 元之價格，販賣第三級毒品愷他命予
      乙○○、己○○；又於同年7 月16日凌晨2 時30分許，在
      上開Pub 內，以1 小包600 元之價格，同時販賣第三級毒
      品愷他命予乙○○、己○○；又意圖販賣而持有第三級毒
      品氟硝西泮（Flunitrazepam ，俗稱FM2）59 顆，並將之
      藏放在上開Pub 辦公室內，伺機販賣予不特定人。嗣於93
      年7 月16日凌晨3 時40分許，在上開Pub 為警查獲，並扣
      得第三級毒品FM2 59顆，因認被告涉犯毒品危害防制條例
      第4 條第3 項之販賣第三級毒品罪及第5 條第3 項之意圖
      販賣而持有第三級毒品罪嫌（公訴人於論告時認意圖販賣
      而持有第三級毒品與販賣第三級毒品為實質上一罪之吸收
      關係，與上開販賣第二級毒品罪為數罪併罰關係）。
  二、按犯罪事實應依證據認定之，無證據不得認定犯罪事實；
      又不能證明被告犯罪者，應諭知無罪之判決，刑事訴訟法
      第154 條第2 項、第301 條第1 項分別定有明文。又事實
      之認定，應憑證據，如未能發現相當證據，或證據不足以
      證明，自不能以推測或擬制之方法，為裁判基礎（最高法
      院40年台上字第86號判例參照）。且認定犯罪事實所憑之
      證據，雖不以直接證據為限，間接證據亦包括在內，然而
      無論直接證據或間接證據，其為訴訟上之證明，須於通常
      一般之人均不致有所懷疑，而得確信其為真實之程度者，
      始得據為有罪之認定，倘其證明尚未達到此一程度，而有
      合理之懷疑存在而無從使事實審法院得有罪之確信時，即
      應由法院為諭知被告無罪之判決（最高法院76年台上字第
      4986號判例參照）。
  三、本件公訴人認被告涉有前揭販賣第三級毒品之犯行，無非
      係以被告於警詢、偵查中之自白，證人乙○○、己○○於
      警詢、偵查中之證述為其論罪之依據，而認被告涉有意圖
      販賣而持有第三級毒品之犯行，則係以被告為警查獲時所
      持有之FM2 59顆，而查扣之FM2 顯已逾一般個人施用之所
      需，顯見被告持有該數量龐大之FM2 ，係供販賣之用等語
      為其論罪之依據。然訊據被告矢口否認有何販賣第三級毒
      品及意圖販賣而持有第三級毒品之犯行，辯稱：所販賣的
      不是第三級毒品愷他命，乙○○被查扣之物經檢驗結果不
      是愷他命，另查扣之FM2 是到維德診所看病時，維德診所
      所開的藥，是伊要自己吃的等語。
  四、經查：
    (一)販賣第三級毒品部分：
      (1)被告雖於警詢、偵查中及本院準備程序時均坦承有販賣
        第三級毒品愷他命予己○○、乙○○之犯行，而證人己○○、乙○○於偵查中及本院審理時亦均證稱有向被告
        購買愷他命之事實。惟證人乙○○於本院審理時證稱：
        7 月16日為警查扣之1 包愷他命就是當天向甲○○購買
        的等語（見本院卷第191 頁），而該扣案疑似愷他命之
        粉末1 包，經送請高雄醫學大學附設中和紀念醫院檢驗
        結果，為Acetaminophen 西藥成分，不屬管制藥品，有
        該院93年8 月31日編號第0000-000號檢驗報告1 紙在卷
        可憑（見偵查卷第48頁），則被告於93年7 月16日凌晨
        2 時30分許，在上開Pub 內所販賣予證人乙○○之粉末
        是否確為第三級毒品愷他命，要非無疑。
      (2)又證人己○○於本院審理時另證稱：伊在7 月初有跟甲○○買過愷他命，7 月初買的與7 月16日買的是否一樣
        ，伊不知道如何分種類，就是愷他命，是粉末白色，7
        月初所買的都吃掉了，吃下去的感覺會頭暈，不會亢奮
        等語（見本院卷第183 頁至第185 頁），再參以證人己○○、乙○○為警查獲時所採集之尿液經送檢驗結果，
        均呈愷他命陰性反應，有高雄醫學大學附設中和紀念醫
        院93年10月19日編號第0000-000號、第0000-000號檢驗
        報告各1 紙在卷可憑（見本院卷第208 頁、第209 頁）
        ，本件除證人己○○主觀上所認購買的係愷他命外，尚
        乏其他證據足認證人己○○於93年7 月初向被告所購買
        者即為愷他命，則被告於93年7 月初某日凌晨2 時許，
        在上開Pub 內所販賣予己○○之粉末是否確為愷他命，
        亦非無疑。
      (3)綜上所述，被告究否確有本件販賣第三級毒品愷他命之
        犯行，本院認為仍存有合理之懷疑，尚未到達確信其為
        真實之程度。且縱依「所犯輕於犯人所知者，從其所犯
        」之法理，被告販賣不屬管制藥品之Acetaminophen 行
        為亦不構成犯罪，本件既不能證明被告犯有此部分販賣
        第三級毒品愷他命之犯行，揆諸首揭說明，依法自應為
        被告無罪之諭知。
    (二)意圖販賣而持有第三級毒品部分：
      (1)被告於93年7 月16日凌晨3 時40分許，為警在高雄市前
        金區○○○路77號B1之1 「Shoom Lounge Pub」內查獲
        ，並扣得第三級毒品FM2 59顆乙節，為被告所不否認，
        且扣案疑似FM2 之錠劑59顆，經送請高雄醫學大學附設
        中和紀念醫院檢驗結果，確均係FM2 無訛，有該院93年
        8 月24日編號第0000-000號檢驗報告1 紙在卷可憑（見
        偵查卷第47頁），此部分之事實固堪信為真實。
      (2)惟被告於警詢、偵查中及本院審理時均否認有意圖販賣
        而持有FM2 之犯行，且證人即查獲之警員丁○○於本院
        審理時亦證稱：當初只是例行性執行取締Pub 的勤務，
        進去後看到有人在吸食愷他命，甲○○部分是有幾個同
        事在他辦公室查到的等語（見本院卷第186 頁），是並
        無證據足認被告持有該扣案之FM2 是作為販賣之用。
      (3)又扣案之FM2 59顆數量非鉅，與販賣毒品之行為並無絕
        對之證據關聯性，被告辯稱該扣案之毒品是其所施用亦
        非全無可能，自無法以此毒品數量逕得證明被告有營利
        之意圖，且參以扣案前揭數量之毒品本可供被告一段期
        間之施用，而攜帶毒品在身之原因非僅唯一，又無證據
        足以認定被告有何將扣案毒品意圖交付他人之事實，尚
        難遽以被告隨身攜帶查扣毒品之數量，率認被告即有持
        以販賣之意圖。
      (4)綜上所述，公訴人起訴所憑證據無從佐為認定被告有何
        被訴意圖販賣第三級毒品之犯行，自難僅以被告於案發
        當時持有扣案之FM2 59顆，即推認被告有欲將所持有之
        FM2 販賣營利之不法意圖，公訴人所為舉證在客觀上尚
        未達於一般人均不致於有所懷疑，而得確信被告犯罪之
        程度；既尚有合理懷疑之存在，於被告所辯非全無可採
        之情況下，自不得僅憑主觀上之推測，而將一般經驗上
        有利被告之其他合理情況逕予排除，依「罪證有疑，利
        於被告」之法則，即應作有利於被告之認定。此外，並
        無其他積極證據足認被告確有公訴人所指意圖販賣而持
        有第三級毒品之犯行，既不能證明被告犯罪，揆諸首揭
        說明，依法自應為被告無罪之諭知。
據上論斷，應依刑事訴訟法第299 條第1 項前段、第301 條第1
項，毒品危害防制條例第4 條第2 項、第18條第1 項前段、第19
條第1 項，刑法第11條、第56條、第59條，判決如主文。
本案經檢察官戊○○到庭執行職務。
中　　華　　民　　國　　94　　年　　7 　　月　　26　　日
                  刑事第三庭審判長法　官    黃建榮
                                  法　官    陳威龍
                                  法　官    陳玉聰
以上為抄本證明與原本無異。
中　　華　　民　　國　　96　　年　　11　　月　　06　　日
                                  書記官    秦富潔
附錄本判決論罪科刑法條全文：
毒品危害防制條例第4條第2項
製造、運輸、販賣第二級毒品者，處無期徒刑或 7 年以上有期徒
刑，得併科新臺幣 7 百萬元以下罰金。
